臺北高等行政法院判決　　　　　　　　　　　　　　　九十二年度簡字第八二二號
　　原　　　告　貳肆柒數位行銷有限公司
　　代　表　人　甲○○
　　被　　　告　臺北縣政府
　　代　表　人　蘇貞昌縣長）.
右當事人間因食品衛生管理法事件，原告不服行政院衛生署中華民國九十二年十月六
日衛署訴字第○九二○○四一七四二號訴願決定，提起行政訴訟。本院判決如左：
　　主  文
原告之訴駁回。
訴訟費用由原告負擔。
　　事實及理由
一、程序說明
    本件依原告之聲明，訴訟標的之價額在新臺幣（下同）二十萬元以下，依行政訴
    訟法第二百二十九條第二項、第一項第二款規定及司法院民國（下同）九十二年
    九月十七日院台廳行一字第二三六八一號令，應適用簡易程序，本院並依同法第
    二百三十三條第一項規定，不經言詞辯論，逕行裁判。
二、事實概要
    原告因於九十二年二月二十七日在電腦網站（http: //shop.iamlady.com/）刊
    登「海豹鞭王」食品廣告，內容宣稱「．．．海豹鞭王能幫助男性享受情趣時維
    持『持久』與『硬度』，以幫助男性滿足征服女性的雄風」等詞句（下稱系爭廣
    告詞句），經臺北市大同區衛生所查獲，以九十二年三月四日北市同衛二字第○
    九二六○○九七九○○號函移由被告臺北縣政府所屬衛生局查處，經臺北縣政府
    所屬衛生局於九十二年三月二十五日對原告之代表人甲○○進行訪談，當場製作
    食品衛生訪談紀錄，認系爭廣告內容涉及誇大不實、易生誤解，違反食品衛生管
    理法第十九條第一項規定，爰依同法第三十二條第一項規定，以九十二年四月一
    日以北府衛食字第○九二○○一○六四一號行政處分書（下稱原處分），處原告
    三萬元罰鍰，原告不服，提起訴願，經遭決定駁回，遂提起行政訴訟。
三、當事人聲明
　(一)原告聲明：
    1.訴願決定原處分及均撤銷。
    2.訴訟費用由被告負擔。
　(二)被告聲明：如主文所示。
四、兩造爭點要領
  (一)原告方面：
    1.原告不知系爭廣告詞句會有誇大不實之情形下，將產品內容上傳到網站上。原
      告是初犯，無心且非故意違反食品衛生管理法。
    2.根據廣告法，電視、廣播等視為廣告傳播媒體，但並未明確指明「網路」也是
      傳播媒體的一種。原告無意在網站上刊登產品廣告來吸引消費者進入本站，係
      消費者自願進入本站瀏覽。系爭廣告詞句也不是有意誤導消費者，消費者應會
      判斷內容的真實性。故請求撤銷原處分。
  (二)被告方面：
    系爭廣告詞句顯已有使消費者誤認為該產品具有壯陽、改變生理機能等功效。且
    依食品衛生管理法第三十二條第一項，並無規定故意、非故意或為初犯等過失之
    行為可免責。本件查獲之廣告版面經調查屬實，即得以相關規定處以行政罰鍰。
    原告刊登之網路廣告登載產品名稱「海豹鞭王」、圖片、建議售價：三六○○、
    線上特價：一五一二．．．、貳肆柒數位行銷有限公司、地址：臺北縣淡水鎮○
    ○○路○段一一九號十四樓之二、客服專線：（○二）00000000．．．
    ，足見原告於網路刊載廣告販售食品之事證明確。且原告身為食品業者未盡熟諳
    相關法令規定之義務，逕自刊載違規食品廣告，然竟推稱是消費者自願進入其網
    站瀏覽，消費者應該會去判斷內容的真實性云云，實為卸責之詞，不足採信。
五、心證要領
  (一)按「對於食品、食品添加物或食品用洗潔劑所為之標示、宣傳或廣告，不得有不
    實誇張或易生誤解之情形。」、「違反第十九條第一項規定者，處新臺幣三萬元
    以上十五萬元以下罰鍰，違反同條第二項規定者，處新臺幣二十萬元以上一百萬
    元以下罰鍰；一年內再次違反者，並得廢止其營業或工廠登記證照；對其違規廣
    告並得按次連續處罰至其停止刊播為止。」分別為食品衛生管理法第十九條第一
    項及第三十二條第一項所明定。而行政院衛生署八十八年七月三十一日衛署食字
    第八八○三七七三五號公告：「食品廣告標示詞句涉及虛偽、誇張或醫藥效能之
    認定表．．．二詞句未涉及醫藥效能但涉及虛偽誇張或易生誤解：(一)涉及生理功
    能者．．．(三)涉及改變身體外觀者．．．」，係對於上述食品廣告不得有涉及誇
    張或易生誤解情形所為之釋示，並未逾越法律之規定，行政機關辦理相關案件，
    自得據之適用。
  (二)原告於九十二年二月二十七日在電腦網站（http: //shop.iamlady.com/）刊登
    「海豹鞭王」食品廣告，內容有系爭廣告詞句之事實，有網頁廣告內容影本、臺
    北縣政府所屬衛生局於九十二年三月二十五日訪談原告之代表人甲○○之食品衛
    生訪談紀錄附原處分卷可稽，並為兩造所不爭，自堪信為真實。根據系爭廣告詞
    句「．．．海豹鞭王能幫助男性享受情趣時維持『持久』與『硬度』，以幫助男
    性滿足征服女性的雄風」，影射食用「海豹鞭王」具有壯陽、改變生理機能等功
    效，參考前述行政院衛生署八十八年七月三十一日衛署食字第八八○三七七三五
    號公告，系爭廣告詞句整體表現涉及誇大不實、易生誤解，顯已違反食品衛生管
    理法第十九條第一項規定。雖原告辯稱：原告非有意使用易生誤解詞句來誤導消
    費者，且法無明文「網路」也是廣告傳播媒體的一種云云，惟按消費者保護法施
    行細則第二十三條規定：「廣告」指利用電視、廣播、影片、幻燈片、報紙、雜
    誌、傳單、海報、招牌、牌坊、電腦、電話傳真、電子視訊、電子語音或其他方
    法，可使不特定多數人知悉其宣傳內容之傳播，查原告於上開網路廣告登有產品
    名稱「海豹鞭王」、圖片、建議售價：三六○○、線上特價：一五一二．．．、
    貳肆柒數位行銷有限公司、地址：臺北縣淡水鎮○○○路○段一一九號十四樓之
    二、客服專線：（○二）00000000．．．，足見原告有於網路刊載廣告
    販售「海豹鞭王」之情，又按「人民違反法律上之義務而應受行政罰之行為，法
    律無特別規定時，雖不以出於故意為必要，仍須以過失為其責任條件。但應受行
    政罰之行為，僅須違反禁止規定或作為義務，而不以發生損害或危險為其要件者
    ，推定為有過失，於行為人不能舉證證明自己無過失時，即應受處罰。」，司法
    院釋字第二七五號著有解釋，原告為食品業者自有熟諳相關法令規定之義務，竟
    逕自刊載違規食品廣告，難謂無過失。是原告上開主張云云，仍不得據為免罰之
    理由。
六、綜上所述，原告所訴各節，均無可採，原處分以原告所為尚屬輕微，裁處三萬元
    之最低罰鍰，認事用法，並無違誤，訴願決定遞予維持，亦無不合，原告起訴請
    求撤銷原處分及訴願決定，為無理由，應予駁回。
七、據上論結，本件原告之訴為無理由，依行政訴訟法第九十八條第三項前段、第二
    百三十三條第一項，判決如主文。
中　　　華　　　民　　　國　　九十三　　年　　　三　　　月　　 十一 　　日
                 臺 北 高 等 行 政 法 院   第 四 庭
                                           法    官  胡方新
右為正本係照原本作成。
本件以訴訟事件所涉及之法律見解具有原則性者為限，始得於本判決送達後二十日內
向本院提出上訴狀並表明上訴理由，如已於本判決宣示後送達前提起上訴者，應於判
決送達後二十日內補具上訴理由（均按他造人數附繕本），且經最高行政法院許可後
方得上訴。
中　　　華　　　民　　　國　　九十三　　年　　　三　　　月　　 十一 　　日
                                           書 記 官  陳幸潔
